【裁判字號】    89,訴,868
【裁判日期】    890823
【裁判案由】    搶奪等
【裁判全文】
臺灣高雄地方法院刑事判決                          八十九年度訴字第八六八號
    公  訴  人  臺灣高雄地方法院檢察署檢察官
    被      告  丁○○
    被      告  戊○○
    共      同
    選任辯護人  張賜龍律師
    被      告  丙○○
    選任辯護人  徐豐明律師
                陳慧博律師
                郭季榮律師
右被告等因搶奪等案件，經檢察官提起公訴（八十九年度偵字第五四０七號），本院
判決如左：
    主  文
丁○○共同意圖為自己不法之所有，而搶奪他人之動產，累犯，處有期徒刑拾月。
戊○○共同意圖為自己不法之所有，而搶奪他人之動產，處有期徒刑柒月，緩刑年
。緩刑期內付保護管束。
丙○○故買贓物，處拘役伍拾日，緩刑貳年。
    事  實
一、丁○○為戊○○之堂兄，曾於民國八十三年間因竊盜案件，經法院判處有期徒刑
    七月確定，於八十四年九月三十日縮短刑期執行完畢，猶不知悔改，復與戊○○
    共同基於意圖為自己不法所有之犯意聯絡，於八十九年一月二十九日十一時二十
    分許，由丁○○騎乘其所有車牌號碼ＧＧ三─二０二號重型機車搭載戊○○，行
    經高雄市左營區○○○路，見甲○○騎機車在前，並將皮包（內有新台幣二萬二
    千元、美金三百元、ＡＣＥＲ牌行電話手機一支、身分證、健保卡、花旗行信用
    卡、華信銀行信用卡各一枚）放置在機車腳踏板上，皮包帶子則懸在機車外，丁○○、戊○○認有機可趁，丁○○乃將機車由左後方騎靠近甲○○，由戊○○下
    手搶奪甲○○所有皮包一個，得手後迅速逃離現場，後在高雄市○○區○○街重
    劃區某處水塘附近，將皮包內現金由二人平分，行動電話手機由丁○○持有，其
    餘物品則丟入水塘內。丁○○、戊○○隨後於同日十三時許，持前開搶得行動電
    話手機一支，前往高雄市前鎮區鎮○○街四０六巷二弄一號乙○○（業經檢察官
    為不起訴處分確定）開設之機車行，談及欲出售手機事，為丙○○聽聞，丙○○
    恰因無手機可用，竟明知該手機為來源不正之贓物，仍以由乙○○預支薪資一千
    元與丁○○之方式而買受之。
二、嗣經甲○○報案，員警透過通聯記錄先於八十九年二月十日在前開機車行查知前
    開手機為丙○○持有使用中，惟無法確定丙○○涉案，乃未移送，再由該機車行
    白板上所記載丁○○電話，循線於八十九年二月二十九日二十時許，在高雄縣仁
    武鄉○○路一六二巷二十五弄二號查獲丁○○、戊○○二人。
三、案經高雄市政府警察局左營分局移送臺灣高雄地方法院檢察署檢察官偵查起訴。
    理  由
一、訊據被告丁○○、戊○○、丙○○均矢口否認有搶奪或故買贓物犯行，被告丁○○辯稱：「伊因被警員刑求才承認，且警員違法夜間訊問，並對伊疲勞訊問，手
    機是「全仔」賣給丙○○的，當時戊○○並不在場，且賣的是摩拖羅拉牌的手機
    ，不是ＡＣＥＲ的」云云，被告戊○○辯稱：「伊因被警員刑求才承認，當天伊
    沒有和丁○○在一起，伊是在替曾忠己工作」云云，被告丙○○則辯稱：「手機
    不是伊買的，伊也不知是贓物」云云。惟查：
  (一)、被告丁○○、戊○○雖均提出驗傷診斷書以證明曾遭刑求，惟此僅可證明其等
      受有如驗傷診斷書所載之傷害，且其二人於八十九年三月一日檢察官首次偵訊
      時，均未為遭警刑求之抗辯，而同日偵訊時尚有被告丁○○之母所委任之律師
      蔡陸弟在場，被告二人仍為搶奪犯行之自白，足認被告二人前開遭警刑求之抗
      辯無據。
  (二)、經本院勘驗警訊錄音帶，被告丁○○有同意夜間訊問，此有卷附勘驗筆錄可按
      ，足認被告丁○○前開違法夜間訊問、疲勞訊問之辯解不實；又同前警訊錄音
      帶中，被告丁○○並未提及「全仔」之人，被告丁○○、戊○○於偵訊中亦未
      為此供述，被告丙○○復供承：八十九年一月二十九日當天，只見到被告丁○○、戊○○二人，並無「全仔」之人等語，被告丁○○復無法提供「全仔」之
      真實姓名、住址，以供本院查證，是被告丁○○於本院審理時辯稱另有「全仔
      」之人、證人乙○○附合其說，均屬臨訟或迴護之詞，尚不足採。
  (三)、被告丙○○自被告丁○○、戊○○處所購得之行動電話手機，為ＡＣＥＲ牌、
      銀色、序號為000000000000000號手機，並經被害人領回，此
      為被告丙○○一再供述不移，並有贓物領據、被害人所提手機型號表附卷可憑
      ，則衡情，被告丙○○所買受之手機，若非被害人遭搶之手機，而是被告丁○○所稱摩拖羅拉牌手機，其只需附合被告丁○○之說，即可能不涉故買贓物罪
      嫌，惟其卻一再供述所購得為ＡＣＥＲ牌銀色手機等語，顯見被告丁○○前開
      所辯為圖卸刑責之詞，炯不足採。
  (四)、右揭搶奪之事實，業據被告丁○○、戊○○於警訊、偵訊中自白不諱，核其二
      人就搶奪經過、丟棄部分搶得之物之供述一致，復與被害人甲○○於八十九年
      五月十二日本院審理時證稱：「當天伊皮包放在機車腳踏板上，搶匪從伊左後
      邊過來，坐在後座的搶伊皮包」等語相符，且被告丙○○亦一再供述其買本件
      手機時，被告丁○○、戊○○均在場，則依上情，被告丁○○、戊○○若未為
      本件搶奪犯行，豈能供述與被害人被搶相同之情節，又何能將被害人遭搶之手
      機賣與被告丙○○。至於證人乙○○到庭附合被告丁○○、戊○○前開辯解，
      不僅與其警訊時供稱：「警方查扣的手機是丁○○、戊○○二人以一千元賣給
      丙○○使用」等語不合，亦與被告丙○○所供不符，自不足採；另證人曾忠己
      到庭供稱被告戊○○於八十九年一月二十九日經其指派在仁武工業區工作云云
      ，並提出記事本為證，惟其亦自承於八十九年六月二十八日至本院作證前一日
      ，被告戊○○之父曾為其至本院作證事與其通過電話，其並因此將記事本中三
      處原未記載「龍」字地方加以補載，並將原記載為「臣龍」字樣改為「申龍」
      ，此有卷附該筆記本可稽，則其證言是否可信，已非無疑，又被告戊○○自承
      證人曾忠己叫其為「榮仔」（台語），證人則稱叫被告戊○○為「龍仔」（台
      語），惟「榮」、「龍」二字在台語發音上完全不同，證人曾忠己復就同一本
      記事本中另有「龍」之記載，認係非被告劉申龍之其他人，顯難認證人曾忠己
      所為之「龍」之記載，即係指被告戊○○，是尚難以證人曾忠己有重大瑕疵可
      指之證言，為被告戊○○有利之認定。
  (五)、本件手機為被告丙○○以一千元所購得，此業經其於警、偵訊供述明確，於本
      院審理時，亦為相同之供述，僅是以係透過證人乙○○之方式，向被告丁○○
      、戊○○購得，非如其選任辯護人所稱手機為證人乙○○所購買，且被告丁○○於警、偵訊均供稱曾向被告丙○○稱：「有說手機是搶來的，如果發生問題
      則說是撿的」等語，而被告戊○○於警訊時亦為相同之供述，再者，本件手機
      被害人是以公務優惠價，始能以九百九十元購得，此業經被害人供明在卷，而
      此種手機優惠措施，均附有手機門號一定使用期限之約定，並非單純以九百九
      十元為手機之售價，此為手機市場之慣例，是本件手機之售價自遠高於九百九
      十元，則依上情，被告丙○○自非專售手機之人，以不相當之代價購得本件手
      機，自足認其有該手機為不正來源之物之認識。
  是綜上所述，本件事證已明，被告三人犯行均堪認定。
二、核被告丁○○、戊○○二人所為，均係犯刑法第三百二十五條第一項搶奪罪，被
    告丙○○所為，係犯同法第三百四十九條第二項之故買贓物罪嫌。被告丁○○、
    戊○○二人間有犯意聯絡及行為分擔，為共同正犯。又被告丁○○於八十三年間
    因竊盜案件，經法院判處有期徒刑七月確定，於八十四年九月三十日縮短刑期執
    行完畢，此有卷附台灣高等法院被告全國前案紀錄表、台灣高雄地方法院檢察署
    刑案資料查註紀錄表可按，五年以內再犯有期徒刑以上之本罪，為累犯，應依法
    加重其刑。爰審酌被告丁○○、戊○○均值年輕力壯之年，且身體健全，竟不思
    正道，循合法途徑，獲取財物，而圖不勞而獲，趁被害人疏未防備之際，即公然
    於街道上出手搶奪被害人財物，危害社會治安，被告丙○○貪圖小利，購買來源
    不正之物，助長銷贓管道，且被告三人犯後均飾詞卸責，惟被告戊○○、丙○○
    二人前均未曾受有期徒刑以上刑之宣告，此有卷附台灣高等法院被告全國前案紀
    錄表、台灣高雄地方法院檢察署刑案資料查註紀錄表可憑等一切情狀，分別量處
    如主文所示之刑。再被告戊○○、丙○○前均未曾受有期徒刑以上刑之宣告，已
    如前述，因一時失慮，致觸犯本件犯行，信其等歷此偵查、起訴及論罪科刑程序
    ，當知所警惕，而無再犯之虞，本院認對其二人所宣告之刑以暫不執行為適當，
    爰分別諭知緩刑三年、二年。又為啟被告戊○○自新，確實革除非行之惡習，有
    加強對其追蹤、考核及輔導之必要，爰對其併予諭知緩刑期間付保護管束，以輔
    導向善，並觀後效。
據上論斷，應依刑事訴訟法第二百九十九條第一項前段，刑法第二十八條、第三百二
十五條第一項、第三百四十九條第二項、第四十七條、第七十四條第一款、第九十三
條第一項，罰金罰鍰提高標準條例第一條前段，判決如主文。
中      華      民      國    八十九    年      八      月    二十三    日
                                    臺灣高雄地方法院刑事第一庭
                                          法  官  曾  逸  誠
右正本證明與原本無異。
如不服本判決，應於判決送達後十日內，向本院提出上訴狀。
                                          書記官    許玉城
中    華    民    國      八十九      年      八      月      二十四      日
附錄法條：
刑法第三百二十五條：
意圖為自己或第三人不法之所有，而搶奪他人之動產者，處六月以上五年以下有期徒
刑。
因而致人於死者，處無期徒刑或七年以上有期徒刑，致重傷者，處三年以上十年以下
有期徒刑。
第一項之未遂犯罰之。
刑法第三百四十九條：
收受贓物者，處三年以下有期徒刑、拘役或五百元以下罰金。
搬運、寄藏、故買贓物或為牙保者，處五年以下有期徒刑、拘役或科或併科一千元以
下罰金。
因贓物變得之財物，以贓物論。


司法院資訊處製作；財團法人民間司法改革基金會備份。
